---
title: "TESTE DE HIPÓTESES II"
output:
  html_notebook: default
  pdf_document: default
---
>Problema 1

Um estudo foi realizado para verificar se o nível de colesterol de adultos fumantes e não fumantes diferem. Foi coletada uma amostra de 16 indivíduos de cada grupo e o nível de 
colesterol foi mensurado. Os valores obtidos, em mg/dL, foram os seguintes:

Fumante?

- Sim
215 190 282 186 184 231 240 230 178 219 166 199 221 176 225 213
- Não
221 171 165 234 224 205 256 239 180 183 217 199 298 173 267 248

Ao nível de significância de 5%, podemos dizer que os níveis de colesterol diferem?

### Dados para o teste

```{r}
colesterol_fumantes <- c(215, 190, 282, 186, 184, 231, 240, 230, 178, 219, 166, 199, 221, 176, 225, 213)
colesterol_nao_fumantes <- c(221, 171, 165, 234, 224, 205, 256, 239, 180, 183, 217, 199, 298, 173, 267, 248)
significancia <- 0.05
```

### Realizando teste entre amostras

```{r}
# t.test() entre duas amostras 
resultado_teste <- t.test(colesterol_fumantes, colesterol_nao_fumantes)

# valor do p-value
p_value <- resultado_teste$p.value
```

### Conclusões

*Este código executa um teste t de duas amostras independentes para comparar os níveis de colesterol entre fumantes e não fumantes. Se o p-value for menor que 0,05 (nível de significância de 5%), a hipótese nula é rejeitada, sugerindo diferenças nos níveis de colesterol. Caso contrário, não há evidências de diferenças significativas nos níveis de colesterol entre os grupos.*

```{r}
#condicional com base nos resultados
conclusao <- ifelse(p_value < significancia, 
                    "Rejeita-se a hipótese nula. Os níveis de colesterol diferem entre fumantes e não fumantes.", 
                    "Não se rejeita a hipótese nula. Não há evidências de diferença nos níveis de colesterol entre fumantes e não fumantes.")
print(conclusao)
```

>Problema 2

Foi conduzido um experimento para estudar o conteúdo de hemoglobina no sangue de suínos com deficiência de niacina. Aplicaram-se 20 mg de niacina em oito suínos. Os níveis 
de hemoglobina no sangue foram mensurados antes e depois da aplicação da niacina. Os resultados obtidos no experimento foram:

*Animal 1 2 3 4 5 6 7 8*

- Antes 12,4 13,6 13,6 14,7 12,3 12,2 13,0 11,4

- Depois 10,4 11,4 12,5 14,6 13,0 11,7 10,3 9,8

Ao nível de significância de 5% pode-se afirmar que a aplicação de niacina alterou a hemoglobina 
no sangue dos suínos?

### Dados para o teste

```{r}
antes <- c(12.4, 13.6, 13.6, 14.7, 12.3, 12.2, 13.0, 11.4)
depois <- c(10.4, 11.4, 12.5, 14.6, 13.0, 11.7, 10.3, 9.8)
significancia <- 0.05
```

### Realizando teste pareado
```{r}
# t.test pareado
resultado_teste_2 <- t.test(depois, antes, paired = TRUE, alternative = "two.sided")

# valor do p-value
p_value_2 <- resultado_teste_2$p.value
```

### Conclusões

*Este código conduz um teste t pareado e determina se a aplicação de niacina afetou os níveis de hemoglobina nos suínos com base no valor do p-value. Se o p-value for menor que 0,05, conclui-se que a niacina teve um efeito estatisticamente significativo na hemoglobina. Caso contrário, não há evidências estatísticas desse efeito.*

```{r}
#condicional com base nos resultados
conclusao_2 <- ifelse(p_value_2 < significancia, 
                   "Rejeita-se a hipótese nula. Há evidências de que a aplicação de niacina alterou a hemoglobina dos suínos.",
                   "Não se rejeita a hipótese nula. Não há evidências de que a aplicação de niacina tenha alterado a hemoglobina dos suínos.")

print(conclusao_2)
```