---
title: "Formação Cientista de Dados"
author: "Wellington Moreira"
output: pdf_document
---

#### Carregando dados

Com a função read.csv( ) carregamos o dataset para análises

-   na.strings="" - importa campos vazios como NA, ou seja não disponível
-   stringsAsFactores = T - para tratamento de dados categóricos, strings serão tratadas como fatores
-   sumary - resume os dados, inclusive categóricos
-   head - mostrará as primeiras 6 linhas do dataset

```{r}
# importa dados, string vazio como NA, string como fatores

dados = read.csv("Churn.csv", sep = ";", na.strings="", stringsAsFactors=T)
head(dados)
summary(dados)
```

#### Colunas

Após análise usamos a função colnames( ) com o dataset como parametro, para através de um vetor atribuirmos novos nomes.

```{r}
#Dar nomes corretos as colunas
colnames(dados) = c("Id","Score","Estado","Genero","Idade","Patrimonio","Saldo","Produtos","TemCartCredito","Ativo","Salario","Saiu")
head(dados)
```

#### Análise exploratória inicial

> Explorar dados de variáveis categóricas e numéricas para encontrar insconsistências.

-   Primeiro faremos a contagem dos dados com a função table ( ).

-   Depois a plotagem para melhor visualizaçao dos dados.

*Dados categóricos*

```{r}
#Estados
counts = table(dados$Estado)
barplot(counts, main="Estados", xlab="Estados")
#Gênero
counts = table(dados$Genero)
barplot(counts, main="Gêneros", xlab="Gêneros")
```

*Dados numéricos*

*Score*

```{r}
#Score
summary(dados$Score)
boxplot(dados$Score)
hist(dados$Score)
```

*Idade*

```{r}
summary(dados$Idade)
boxplot(dados$Idade)
hist(dados$Idade)
```

*Saldo*

```{r}
summary(dados$Saldo)
boxplot(dados$Saldo)
hist(dados$Saldo)
```

*Salário*

```{r}
summary(dados$Salario)
boxplot(dados$Salario)
boxplot(dados$Salario,outline = F)
```

### Transformação dos dados

> Iniciamos a padronização dos dados, uma forma usual de tratamento de dados numéricos não disponíveis é a substituição pelo valor da mediana.
>
> Para dados categóricos utilizaremos o valor mais frequente (moda).
>
> Remoção de dados duplicados e outliers

*Identificando valores faltantes*

-   Acessamos o dataset com [linhas, colunas ] .

-   complete.cases ( ) nos mostrará as linhas que estão completas.

```{r}
#valores faltantes NAs
dados[!complete.cases(dados),]
```

*Padronização da variável 'Salários'*

-   Revemos os dados pelo summary.

-   A função median vai nos calcular a mediana, o parâmetro na.rm = T retira os NAs para o calculo.

-   Para substituição dos valores NAs utilizamos um teste lógico para as linhas com a função is.na( ) que tem retorno booleano.

    -   dataset[tem linha com NA nessa variavel do dataset?, colunas] variavel

    -   se sim, entao atribua a isso.

-   Por fim conferimos novamente a existencia de dados NA

```{r}
#tratar salários
summary(dados$Salario)
#ver mediana
median(dados$Salario,na.rm = T)
#atribuir mediana a NAs
dados[is.na(dados$Salario),]$Salario = median(dados$Salario,na.rm = T)
#buscar NAS em salario para checar
dados[!complete.cases(dados$Salario),]
```

*Padronização da variável 'Gênero'*

-   A função unique ( ) retornará os valores únicos

-   Summary para revermos a contagem de dados da variável

-   Por aplicação lógica, assim como antes, padronizamos os dados.

-   A função factor( ) removerá os fatores que não estão sendo utilizados.

```{r}
#Ver valores
unique(dados$Genero)
summary(dados$Genero)

#tranformar F e Fem em Feminino
# "" , M em Masculino (moda)
dados[is.na(dados$Genero) | dados$Genero == "M" ,]$Genero = "Masculino" 
dados[dados$Genero == "F" | dados$Genero == "Fem", ]$Genero = "Feminino" 

#ver resultado
summary(dados$Genero)

#remover levels não utilizados
dados$Genero =   factor(dados$Genero)

#visualizar novamente
summary(dados$Genero)
```

*Padronização da variável 'idades'*

-   Summary para revermos o resumo da variável.

-   Por lógica buscamos valores da variável menores que ou, maiores que um domínio estabelecido.

-   Buscaremos NAs

-   Padronizamos com a mediana atribuída aos dados filtrados por lógica.

-   Filtramos e confirmamos novamente com resumo.

```{r}
summary(dados$Idade)

#fora do dominio, numérico - ver idades anormais
dados[dados$Idade<0 | dados$Idade>110 ,]$Idade

#não temos idade NAs
dados[is.na(dados$Idade),]

#opção, preencher com mediana
median(dados$Idade)

#subtituição
dados[dados$Idade<0 | dados$Idade>110 ,]$Idade = median(dados$Idade) 

#buscamos novamente idades anormais
dados[dados$Idade<0 | dados$Idade>110 ,]
summary(dados$Idade)
```

*Padronização de dados duplicados*

-   Por este dataset conter uma variável 'ID' podemos por ela buscar inconsistências.

-   A função duplicated ( ) retornará duplicações em registros da variável.

-   Com o retorno da função removeremos duplicatas com base em seu índice.

-   Após a remoção verificamos para confirmação de exclusão.

```{r}
#buscar duplicados pelo ID
x =  dados[duplicated(dados$Id),]
x

#verificamos que o ID 81 está duplicado
#vamos excluir pelo indice 82
dados = dados[-c(82),]

#buscamos a linha que estava duplicada
dados[dados$Id == x$Id ,]

#verificamos novamente duplicados
x =  dados[duplicated(dados$Id),]
x
```

*Padronização da variável 'Estado'*

-   Com domínio estabelecido utilizamos a função unique ( ) para visualização de valores únicos.

-   O resumo com summary nos mostrará a contagem de valores.

-   Por lógica atribuímos a moda os dados filtrados.

-   Revemos o resumo para confirmação.

-   Com a função factor ( ) novamente retiramos fatores não utilizados.

-   Revemos novamente o resumo para nova confirmação.

```{r}
#fora do dominio - categorico
unique(dados$Estado)
summary(dados$Estado)

#preencher com a moda, RS
dados[!dados$Estado %in% c("RS","SC","PR"),]$Estado = "RS"
summary(dados$Estado)

#removemos fatores não usados
dados$Estado =   factor(dados$Estado)

#visualizar novamente
summary(dados$Estado)
```

*Padronização de outliers*

-   Definimos métricas para estabelecer o padrão, um critério usual é o desvio padrão (distanciamento da média).

-   A função sd( ) com parametro na.rm=T, retornará o calculo do desvio padrão descosiderado NAs.

-   Filtramos por lógica dados que estejam acima de duas vezes o desvio padrão.

-   Através de boxplot também vemos visualmente dados outliers.

-   Atribuímos aos dados filtrados por lógica a mediana.

-   Verificamos o filtro novamente para confirmação de padronização de dados outliers.

```{r}
#outliers, criando um parametro com desvio padrão
desv = sd(dados$Salario, na.rm = T)
desv
dados[dados$Salario >= 2 *desv  , ]$Salario

#outra forma, resultado semelhante, mas sem os NAs
boxplot(dados$Salario)
boxplot(dados$Salario, outline = F)
x = boxplot(dados$Salario)$out
x

#atualizamos todos para mediana
median(dados$Salario)
dados[dados$Salario >= 2 *desv  , ]$Salario = median(dados$Salario)

#checamos se sairam os outliers
dados[dados$Salario >= 2 *desv  , ]$Salario
```
